【裁判字號】    97,易,372
【裁判日期】    971219
【裁判案由】    竊盜
【裁判全文】
臺灣基隆地方法院刑事判決               97年度易字第372號
公  訴  人  臺灣基隆地方法院檢察署檢察官
被      告  丁○○
上列被告因竊盜案件，經檢察官提起公訴（97年度偵字第2053號
），本院判決如下：
    主  文
丁○○竊盜，累犯，處有期徒刑肆月，如易科罰金，以新臺幣壹
仟元折算壹日。
    犯罪事實
一、謝彩讌前因偽造文書案件，經本院於民國93年8月30 日以93
    年度基簡字第676號判決判處有期徒刑2月，緩刑3 年；又因
    施用第一級毒品案件，經本院於95年1月30日以94 年度訴字
    第968號判決判處有期徒刑7月確定，嗣經撤銷前開偽造文書
    案件之緩刑後，上開2案合併執行，於95年5月10日入監，96
    年1月27 日縮短刑期執行完畢。猶不知悔改，復意圖為自己
    不法之所有，於97年4月20日下午3時許，與丙○○在麵攤碰
    面並約妥按摩服務之代價後，遂於同日下午4時20 分許，一
    起進入位於基隆市○○區○○路15號之「大華飯店」817 室
    內進行按摩之交易，詎謝彩讌乘丙○○脫下衣褲進入浴室洗
    澡之際，認有機可乘，乃徒手將丙○○脫下置於椅子上之外
    褲口袋內之現金新臺幣（下同）5,000 元搜刮得手（業經丁
    ○○花用無存），嗣丙○○於同日下午5時36分許，在「大
    華飯店」1 樓櫃臺辦理退房後，始發現其褲子口袋內之現金
    不翼而飛，此際謝彩讌已趁隙逃逸無蹤。
二、案經丙○○訴由基隆市警察局第一分局報請臺灣基隆地方法
    院檢察署檢察官偵查起訴。
    理  由
壹、證據能力
    本案以下所引用之證據，檢察官及被告於本院審理時均表示
    無異議（詳本院97年12月5日審判筆錄），且本院審酌該證
    據作成之情況，並無違法取證，認為均適於為本案認定事實
    之依據，依刑事訴訟法第159條之5規定，均有證據能力。
貳、實體部分
一、訊據被告謝彩讌於警詢時已自白在上開時、地，乘被害人丙
    ○○進入浴室洗澡之際，竊得丙○○脫下置於椅子上之外褲
    口袋內之現金5,000 元之事實已供認在卷，雖被告辯稱當時
    其正在提藥，然經本院當庭勘驗被告之警詢錄音光碟，勘驗
    結果：被告對於警察詢問之問題應答如流、陳述清晰，筆錄
    記載內容與錄音光碟相符，有本院97年10月22日勘驗筆錄可
    稽，是被告在警詢之自白係出於其自由意志，合於自白之任
    意性，嗣被告於本院97年12月5 日最後審理時，再次坦承上
    開竊盜犯行，亦有證人即被害人丙○○於偵查中及本院審理
    時之證述相佐，而被告與證人即被害人丙○○係於97年4 月
    20日下午4時20分許進入上開「大華飯店」817室，並於同日
    下午5 時36分許辦理退房而離開該飯店乙節，亦有證人即大
    華飯店之櫃檯服務人員吳僅及張雅惠分別於警詢證述綦詳。
    。是綜合上情，被告於警詢及本院97年12月5 日最後審理時
    之任意性自白核與事實相符。本案事證明確，被告犯行洵堪
    認定，應依法論科。
二、論罪科刑
    核被告所為，係犯刑法第320條第1項之竊盜罪。被告曾有如
    前所述之犯罪科刑及刑之執行情形，此有臺灣高等法院被告
    前案紀錄表乙份在卷可稽，其於5 年內故意再犯有期徒刑以
    上之本罪，為累犯，應依刑法第47條第1項規定加重其刑。
    爰審酌被告與被害人丙○○為朋友關係，竟趁為被害人丙○
    ○按摩而於被害人丙○○入浴室澡之際，竊取被害人金錢，
    其所為已侵害被害人之財產法益，又被告前有偽造文書及施
    用第一級毒品等前科及刑之執行（業如前述），素行不良，
    惟其犯罪後終能坦承犯行，且被害人亦當庭表示願意原諒被
    告暨被告迄今尚未賠償被害人等一切情狀，量處如主文所示
    之刑，並諭知易科罰金之折算標準。
三、不另為無罪之諭知
  (一)公訴意旨另以：被告謝彩讌除竊取被害人丙○○上開5,000
    元之現金外，尚竊取被害人置於其手持塑膠袋內之11萬元現
    金，因認被告此部分亦涉有刑法第320 條第1項之竊盜犯嫌。
  (二)按犯罪事實應依證據認定之，無證據不得認定犯罪事實，刑
    事訴訟法第154條第2項定有明文。再按事實之認定，應憑證
    據，如未能發現相當證據，或證據不足以證明，自不能以推
    測或擬制之方法，為裁判基礎；且認定不利於被告之事實須
    依積極證據，苟積極證據不足為不利於被告事實之認定時，
    即應為有利於被告之認定（最高法院40年台上字第86號、30
    年上字第816 號判例參照）。又按「告訴人之告訴，係以使
    被告受刑事追訴為目的，其指訴是否與事實相符，仍應調查
    其他證據，以資審認，即須藉由補強證據之存在，以增強或
    擔保告訴人陳述之證明力，必被害人所述被害情形，無瑕疵
    可擊，且就其他方面調查，又與事實相符，始足據為有罪判
    決之基礎（最高法院87年度台上字第2176號、81年度台上字
    第3539號判決意旨參照）。
  (三)訊據被告堅決否認有竊取丙○○現金11萬元之犯行，並辯稱
    ：「伊僅知道被害人手持之塑膠袋內有牛皮紙袋1只（內有
    所得稅單資料）、原子筆1支、簿冊1本及空白表格等資料，
    伊並未看到該塑膠袋內有11萬元之現金」等語。經查，證人
    即告訴人丙○○於警詢及偵查中先證稱：上開11萬元現金，
    伊係放置在伊手持之塑膠袋內；又上開金錢均係「財團法人
    基隆市身心障礙者保護協會」欲舉辦之自強活動（下稱系爭
    自強活動）所需之經費，其中10萬元之部分，伊係向其友人
    吳振華之母親所借用。嗣於本院準備程序時改稱：伊係將前
    開11萬元放入黑色長夾皮包內後，再將該黑色長夾皮包置於
    白色硬質塑膠袋之中；且因伊尚未向參加系爭自強活動之人
    收取費用，所以才向朋友借錢，以便支付給遊覽車公司（詳
    本院97年6月27 日準備程序筆錄）。於本院審理時又改稱：
    伊辦活動向參與加的人每人收500元，約有120人參加，錢伊
    都收齊了，另外伊需要用錢，向一個保護協會的朋友借了10
    萬元，另外花了5萬元，剩下11萬元。．．．前開11 萬元係
    放在機車的防風黑色皮質手套內，再放進手提塑膠袋之中；
    又伊就系爭自強活動的費用均已收齊，不過因伊亟需用錢，
    才會向其友人吳振華之母親借用10萬元（本院97年10月31日
    審判程序筆錄）。綜上，足見證人丙○○就該現金11萬元來
    源，究係向友人所借用或因舉辦活動向參加之人所收取之款
    項，前後已證述不一，且就該11萬元現金係以何種方式裝置
    ，前後所陳亦不相符，甚且對於能出借10萬元款項給伊之保
    護協會的朋友，竟稱不知其真實姓名，且已找不到該人，諸
    多疑點，實令人對證人丙○○所為上開指述是否可以盡信，
    已非無疑，又證人丙○○於本院審理時雖證述：「（問：防
    風黑色皮的手套有無拿給警察採集指紋）我有拿給警察看，
    但警察沒有採指紋；（問：有何人知道你防風黑色皮的手套
    有11萬元？）麵攤的老闆娘知道，吃麵時，我有在麵攤上數
    錢，老闆娘和被告還問我身上為何帶那麼多錢」（本院97年
    10月31日審判筆錄第6 頁）等情，亦經證人即基隆市警察局
    第一分局警員甲○○到院證稱：本件雖係伊受理丙○○之報
    案，惟受理當時丙○○並未將所謂的黑色皮質防風手套提供
    予伊作為辦案及蒐證之用；且伊印象中只記得該塑膠袋內有
    一些資料及一個牛皮紙袋，但沒有手套等語（本院11月20日
    審判筆錄第3頁、12月5日審判筆錄第6 頁），然經本院就證
    人丙○○所提出其裝置11萬元之手套予以當庭勘驗結果：長
    20公分、最大寬度9公分、深度23 公分，質料屬於布質，顏
    色為淺褐色，有黑色的粗橫條紋、細直紋，內裡是黑色，（
    詳本院97年12月5日審判筆錄第3頁），並有勘驗照片4 張附
    卷可稽，若證人丙○○當日所攜帶之塑膠袋內確實有上開淺
    褐色布質手套，證人甲○○怎可能未看見？另證人即在基隆
    市○○路口之某麵攤之老闆張美麗亦陳稱並未目睹證人丙○
    ○有攜帶其所稱之黑色皮質防風手套，證人丙○○亦未在該
    麵攤有數錢之舉動等情，亦有卷附基隆市警察局第一分局查
    訪報告表1份足憑，是證人丙○○上開證述之憑信性顯存有
    重大瑕疵，自難以證人丙○○之證詞作為認定被告有罪之依
    據。此外，復查無其他積極證據證明被告有此部分竊盜之犯
    行，本應諭知無罪之判決，惟公訴人認此部分與前揭論罪科
    刑部分係屬同一竊盜犯行，屬實質上一罪關係，本院就此部
    分自不另為無罪之諭知，併此敘明。
據上論斷，應刑事訴訟法第299條第1項前段，刑法第320條第1項
、第41條第1項前段、第47條第1項，刑法施行法第1條之1，判決
如主文。
本案經檢察官乙○○到庭執行職務。
中    華    民    國    97    年    12    月    19    日
                  刑事第三庭法    官  林淑鳳
以上正本證明與原本無異。
如不服本判決應於收受送達後10日內向本院提出上訴書狀，並應
敘述具體理由；其未敘述上訴理由者，應於上訴期間屆滿後20日
內向本院補提理由書（均須按他造當事人之人數附繕本）「切勿
逕送上級法院」。
中    華    民    國    97    年    12    月    19    日
                            書 記 官  王靜敏
附錄論罪法條：
中華民國刑法第320條第1項
（普通竊盜罪、竊佔罪）
意圖為自己或第三人不法之所有，而竊取他人之動產者，為竊盜
罪，處 5 年以下有期徒刑、拘役或 5 百元以下罰金。
意圖為自己或第三人不法之利益，而竊佔他人之不動產者，依前
項之規定處斷。
前二項之未遂犯罰之。


司法院資訊處製作；財團法人民間司法改革基金會備份。
